臺北高等行政法院判決
　　　　　　　　　　　　　　　　　　 96年度訴字第01044號
　　　　　　　　　　　　　　　.
原　　　告　甲○○
訴訟代理人　黃碧芬律師
複代理人　　李建暲律師
被　　　告　內政部警政署
代　表　人　乙○○（署長）
訴訟代理人　丙○○
　　　　　　丁○○
上列當事人間因陞遷事件，原告不服公務人員保障暨培訓委員會
中華民國96年1 月16日96公審決字第0018號復審決定，提起行政
訴訟。本院判決如下：
　　主  文
原告之訴駁回。
訴訟費用由原告負擔。
　　事  實
一、事實概要：
    原告為被告所屬國家公園警察大隊（下稱國家公園警察大隊
    ）警正一階秘書，於民國（下同）95年5 月間，報名參加被
    告95年度臺灣省、福建省縣市警察局副局長、港務警察局副
    局長及國家公園警察大隊副大隊長職務（下稱縣市警察局副
    局長等職務）資格遴選，經被告人事甄審委員會審查，以原
    告非現任第五序列正、副主管職務，不符合候用資格，未列
    入候用名冊，並以被告95年8 月8 日警署人字第0950105663
    號函檢送審查結果表與所屬各機關。原告不服，經由國家公
    園警察大隊以95年8 月14日公園警人字第0950004576號函向
    被告申復，案經被告以95年8 月29日警署人字第0950109028
    號書函復略以，國家公園警察大隊秘書，非該大隊組織條例
    規定之主管職務，與遴選資格不符，爰不予列入候用名冊(
    下稱原處分) 。原告不服，提起復審，遭決定駁回，遂向本
    院提起行政訴訟。
二、兩造聲明：
  (一)原告聲明求為判決：
    1.復審決定及原處分均撤銷。
    2.應命被告做成95年度原告以國家公園警察大隊秘書職務參
      加被告機關台灣省、福建省縣市警察局副局長、港務警察
      局副局長及國家公園警察大隊副隊長職務資格遴選時，將
      原告列入候用名單之行政處分。
    3.訴訟費用由被告負擔。
  (二)被告聲明求為判決：
    1.原告之訴駁回。
    2.訴訟費用由原告負擔。
三、兩造之爭點：
　(一)原告主張之理由：
    1.依據屬國家公園警察大隊組織條例第6 條規定：「本大隊
      置秘書一人，組長二人，主任一人……。」，在組織法之
      設計上，國家公園警察大隊只設立秘書一人，且在法條排
      序上，優先於組長、主任，其意涵即國家公園警察大隊秘
      書等同於該大隊之幕僚長，其權限為組長、主任之長官。
      如果國家公園警察大隊秘書不是該大隊之幕僚長，何以國
      家公園警察大隊辦事細則第18條規定，國家公園警察大隊
      秘書都要參加主管會議。
    2.國家公園警察大隊辦事細則第12條規定：「秘書承大隊長
      、副大隊長之命處理公務，其權責如下：一、重大隊務之
      建議事項。二、各單位業務之協調聯繫及督導事項。三、
      各單位文稿之綜核及文書處理之督導事項。四、業務研究
      發展及管制考核之策劃督導事項。五、機要文電處理事項
      。六、大隊長、副大隊長交辦事項。」，就權限而言，國
      家公園警察大隊秘書需「協調聯繫」及「督導」國家公園
      警察大隊各單位、「審核」及「督導」各單位文稿，但是
      各單位之組長、主任則均無此權限，反而均受秘書管理督
      導，足見在組織權限劃分上，內政部警政署國家公園警察
      大隊秘書應為次於大隊長、副大隊長之主管。
    3.國家公園警察大隊組織條例第11條規定：「本大隊辦事細
      則，由本大隊擬訂，報請內政部警政署核定之。」國家公
      園警察大隊所設之秘書職務是否為主管職務，自應以國家
      公園警察大隊之意見為主。國家公園警察大隊95年8 月16
      日公園警人字第0950004576號函說明欄第二項，即已表明
      國家公園警察大隊之秘書編制，依據國家公園警察大隊辦
      事細則第20條規定，等同於保安警察總隊之主任秘書，為
      主管職務，自應認定被告所認職務屬於國家公園警察大隊
      之主管職務。
    4.考試院與行政院會銜發布之「各機關職稱及官等職等員額
      配置原則」附表2 所示，總核稿秘書屬於主管類人員，國
      家公園警察大隊辦事細則第12條第3 款規定，原告之秘書
      職務權限之一，就是總核稿，本來就是主管類人員。
    5.依據行政院人事局62年8 月20日62局肆字第24141 號函釋
      ：「各附屬機關依組織規程，未設置主任秘書而僅設秘書
      一人者，准按其本職職等支給主管特支費（現已改稱主管
      職務加給）。」，因為機關只設秘書一人，實際上還是機
      關幕僚長，所以人事局仍然核發主管職務加給，原告擔任
      國家公園警察大隊秘書也領有主管職務加給，也可以證明
      原告所任秘書職務性質為國家公園警察大隊之主管。原告
      已信賴此一法秩序，並因此有請求被告列冊候用之信賴表
      現。故被告否認原告職位為主管職，且因而否准原告列冊
      候用，實有侵害原告合理之信賴，而有違信賴保護原則。
    6.依據中央行政機關組織基本法第20條第1 項規定：「一級
      機關置幕僚長，稱秘書長，列政務職務；二級以下機關得
      視需要，置主任秘書或秘書，綜合處理幕僚事務。」主任
      秘書或秘書之職務屬於幕僚長性質，國家公園警察大隊組
      織條例第6 條規定，本大隊設秘書一人，其權責即在綜合
      處理幕僚事務，本具有該警察大隊幕僚長性質，為該警察
      大隊之主管，原處分否定原告擔任之秘書職務為國家公園
      警察大隊之主管職務，顯然違背法令，未符合行政程序法
      第4 條依法行政之規定。
    7.綜上，原處分顯然違背法令。為此，懇請鈞院鑒核，賜如
      起訴聲明之判決，以障權益。
  (二)被告主張：
      1.按警察人員管理條例第20條第1 項規定：「警察人員之
        陞遷，應本人與事適切配合之旨，考量機關特性及職務
        需要，依資績並重、內陞與外補兼顧原則……。」及依
        同條例第2 項授權訂定之警察人員陞遷辦法第5 條第3
        項規定：「本部警政署本於任務特性與考核及選拔並重
        原則，應依警察機關主管及專門性職務人員遴選資格條
        件，辦理各該職務人員之遴任作業。」次依該辦法附件
        3 「警察機關主管及專門性職務遴選資格條件一覽表」
        第1 類「臺灣省、福建省縣市警察局、港務警察局副局
        長及國家公園警察大隊副大隊長」所定遴選資格條件：
        「一、具下列資格之一者：(一)現任第四序列正、副主管
        。(二)現任第四序列非主管職務一年以上。(三)現任第四序
        列非主管職務併計第五序列職務年資二年以上。(四)現任
        臺灣省、福建省縣市警察局、臺灣保安警察總隊、鐵路
        警察局、港務警察局督察長一年以上。(五)現任臺北市、
        高雄市政府警察局副分局長二年以上。(六)現任第五序列
        （臺灣省縣市警察局分局長、直屬警察隊隊長除外）正
        、副主管職務併計高一序列或同序列職務年資三年以上
        。二、……。」被告為精選優秀幹部，並依據上開規定
        ，訂定95年度縣市警察局副局長等職務遴選作業規定，
        於95年5 月11日以警署人字第0950066844號函知各警察
        機關，據以公開遴選，符合上開資格條件者，始得列入
        候用名冊，俾作為檢討派補之參據。
      2.復查國家公園警察大隊組織條例第6 條：「本大隊置秘
        書一人，組長二人，主任一人，督察員二人或三人，均
        警正；組員十一人至十五人，警佐或警正……。」第7
        條：「本大隊設人事室，置主任一人……。」第8 條：
        「本大隊設會計室，置會計主任一人……。」及該國家
        公園警察大隊辦事細則規定第3 條：「本大隊設警務組
        、督訓組、勤務指揮中心、人事室、會計室，分別掌理
        ……有關業務。」第12條：「秘書承大隊長、副大隊長
        之命處理公務……。」第13條：「各組、室、中心主管
        承大隊長副大隊長之命處理公務……。」之規定，國家
        公園警察大隊之組、室、中心主管，為警務組組長、督
        訓組組長、勤務指揮中心主任、人事室主任及會計室主
        任，尚不包括秘書。基上，原告現任國家公園警察大隊
        秘書職務，依前揭說明，雖屬陞遷序列表第五序列職務
        ，惟尚非該大隊組織條例及辦事細則所稱之主管職務，
        與上揭遴選資格條件所定「現任第五序列正、副主管職
        務…」之規定不符，經被告於95年7 月26日召開全國警
        察機關人事甄審委員會95年第3 次會議審議，並於95年
        8 月8 日以警署人字第0950105663號函將審查結果函復
        該大隊在案。
      3.有關原告訴稱依組織法規等規定，機關未設置主任秘書
        而僅置秘書1 人者，秘書與主任秘書應同為主管職務；
        另依「各機關職稱及官等員額配置準則」附表2 所定總
        核稿秘書屬主管類人員，爰該大隊秘書應為主管類人員
        等部分。按機關置秘書或主任秘書職務，係為應業務實
        際需要而置相關職務人員，與該大隊秘書是否為主管職
        務無涉；至警察人員陞遷辦法附件3 所訂「現任第五序
        列正、副主管職務併計高一序列或同序列職務年資三年
        以上」，具有縣市副局長等職務遴選資格，係考量縣市
        警察局副局長職責程度及所需職務歷練而訂，與前揭員
        額配置準則所定總核稿秘書屬主管類人員之意涵不同。
        另原告得支領主管職務加給部分，係考量該秘書職務之
        職責繁重核給主管職務加給，與秘書是否為主管職務無
        關；參照「公務人員加給給與辦法」第9 條第4 項所定
        機關簡任（派）非主管人員預算員額2 分之1 ，得由機
        關首長衡酌職責程度，比照主管人員核給主管職務加給
        ，揆諸上開非主管職務人員得支領主管加給，係考量其
        職責程度，與其是否為主管職務無涉，可為明證。爰原
        告以該大隊秘書職務應認定為主管職務部分，洵屬對組
        織法規之誤解，尚無足採。
　　理  由
一、原告起訴主張: 依據國家公園警察大隊組織條例第6 條規定
    ，在組織法之設計上，國家公園警察大隊只設立秘書一人，
    且在法條排序上，優先於組長、主任，其意涵即被告所屬國
    家公園警察大隊秘書等同於該大隊之幕僚長，其權限為組長
    、主任之長官。另依國家公園警察大隊辦事細則第12條規定
    ，秘書之權限需「協調聯繫」及「督導」國家公園警察大隊
    各單位、「審核」及「督導」各單位文稿，各單位之組長、
    主任則均無此權限，反而均受秘書管理督導，足見在組織權
    限劃分上，國家公園警察大隊秘書應為次於大隊長、副大隊
    長之主管。又原告領有主管職務加給，也可以證明原告所任
    秘書職務性質為主管。原告已信賴此一法秩序，並因此有請
    求被告列冊候用之信賴表現。故被告否認原告職位為主管職
    ，且因而否准原告列冊候用，實有違信賴保護原則。爰提起
    本件行政訴訟，求為判決如聲明所示云云。
二、被告則以: 被告為精選優秀幹部，依據相關規定，訂定95年
    度縣市警察局副局長等職務遴選作業規定，於95年5 月11日
    以警署人字第0950066844號函知各警察機關，據以公開遴選
    ，符合上開資格條件者，始得列入候用名冊，俾作為檢討派
    補之參據。原告現任國家公園警察大隊秘書職務，非該大隊
    組織條例及辦事細則所稱之主管職務，與前揭遴選資格條件
    所定「現任第五序列正、副主管職務…」之規定不符，經被
    告於95年7 月26日召開全國警察機關人事甄審委員會95年第
    3 次會議審議，並於95年8 月8日以警署人字第0950105663
    號函將審查結果函復該大隊，是原處分並無違誤，本件原告
    之訴為無理由，求為判決駁回原告之訴等語，資為抗辯。
三、按警察人員管理條例第20條第1 項規定：「警察人員之陞遷
    ，應本人與事適切配合之旨，考量機關特性及職務需要，依
    資績並重、內陞與外補兼顧原則……。」及依第2 項規定訂
    定之警察人員陞遷辦法第5 條第3 項規定：「本部警政署本
    於任務特性與考核及選拔並重原則，應依警察機關主管及專
    門性職務人員遴選資格條件，辦理各該職務人員之遴任作業
    。」及該辦法附件3 「警察機關主管及專門性職務遴選資格
    條件一覽表」第1 類「臺灣省、福建省縣市警察局、港務警
    察局副局長及國家公園警察大隊副大隊長」所定遴選資格條
    件：「一、具下列資格之一者：(一)現任第四序列正、副主管
    。(二)現任第四序列非主管職務一年以上。(三)現任第四序列非
    主管職務併計第五序列職務年資二年以上。(四)現任臺灣省、
    福建省縣市警察局、臺灣保安警察總隊、鐵路警察局、港務
    警察局督察長一年以上。(五)現任臺北市、高雄市政府警察局
    副分局長二年以上。(六)現任第五序列（臺灣省縣市警察局分
    局長、直屬警察隊隊長除外）正、副主管職務併計高一序列
    或同序列職務年資三年以上。二、……。」是被告辦理縣市
    警察局副局長等職務資格遴選時，須係符合上開資格者，始
    得列入候用名冊。
四、查首開事實欄所述之事實，有全國警察機關陞遷序列表、原
    告警察人員人事資料簡歷表、警政署國家公園警察大隊94年
    度預算員額配置表、警政署國家公園警察大隊95年8 月份薪
    資印領清冊、報名參加95年度縣市警察局副局長等4 類重要
    警職候用人員審查結果表等件，在卷可稽，為可確認之事實
    。
五、歸納兩造上述之主張，本件爭執之重點在於: 原告是否符合
    「臺灣省、福建省縣市警察局、港務警察局副局長及國家公
    園警察大隊副大隊長」所定遴選資格條件第(六)類「現任第五
    序列（臺灣省縣市警察局分局長、直屬警察隊隊長除外）正
    、副主管職務併計高一序列或同序列職務年資三年以上」?
    經查:
(一)、依國家公園警察大隊組織條例第6 條：「本大隊置秘書一人
    ，組長二人，主任一人……。」第7 條：「本大隊設人事室
    ，置主任一人……。」第8 條：「本大隊設會計室，置會計
    主任一人……。」及國家公園警察大隊辦事細則規定第3 條
    ：「本大隊設警務組、督訓組、勤務指揮中心、人事室、會
    計室，分別掌理……有關業務。」第12條：「秘書承大隊長
    、副大隊長之命處理公務……。」第13條：「各組、室、中
    心主管承大隊長副大隊長之命處理公務…。」等規定，國家
    公園警察大隊之組、室、中心主管，為警務組組長、督訓組
    組長、勤務指揮中心主任、人事室主任及會計室主任，尚不
    包括秘書。則原告現任國家公園警察大隊秘書職務，並非該
    隊組織條例及辦事細則所稱之主管職務。則被告以其非陞遷
    序列表第五序列正、副主管，未具縣市警察局副局長等職務
    之遴用資格，審定原告未能冊列候用，核無違誤。
(二)、原告雖主張依國家公園警察大隊辦事細則第12條規定，在組
    織權限劃分上，國家公園警察大隊秘書應為次於大隊長、副
    大隊長之主管，秘書當然為主管職務云云。惟查，國家公園
    警察大隊辦事細則第12條及第13條規定，秘書與各組、室、
    中心主管，同承大隊長、副大隊長之命處理公務，並未規定
    各組、室、中心主管，承祕書之命處理公務，尚難遽認秘書
    為次於大隊長、副大隊長之主管。又國家公園警察大隊祕書
    是否屬主管職，應依國家公園警察大隊組織條例規定認定，
    與中央行政機關組織基本法第20條第1 項如何規定，尚屬二
    事。參以，公務人員加給給與辦法第9 條第4 項規定「機關
    簡任（派）非主管人員預算員額2 分之1 ，得由機關首長衡
    酌職責程度，比照主管人員核給主管職務加給」可知，非主
    管職務人員得支領主管加給，係考量其職責程度，與其是否
    為主管職務並無絕對關連。本件原告得支領主管職務加給部
    分，係考量該秘書職務之職責繁重核給主管職務加給，亦難
    據此作為祕書是主管職務之依據，自無信賴保護原則之適用
    。再者，國家公園警察大隊辦事細則第18條係就國家公園警
    察大隊隊務會報舉行之時間、臨時會議召開之要件，出席及
    列席之人員等事項有所規定，並非謂參加隊務會報者，即係
    主管，原告此項主張，委無足採。
六、綜上所述，原告所訴各節，均非可採。原處分以國家公園警
    察大隊秘書，非該大隊組織條例規定之主管職務，與遴選資
    格不符，爰不予列入候用名冊，核無違誤，復審決定遞予維
    持，亦無不合，原告仍執前詞，訴請撤銷原處分及復審決定
    ，並求為判決如訴之聲明所示，為無理由，應予駁回。
七、兩造其餘攻擊防禦方法均與本件判決結果不生影響，故不逐
    一論述，併此敘明。
據上論結，本件原告之訴為無理由，爰依行政訴訟法第98條第1
項前段，判決如主文。
中　　華　　民　　國　　96　　年   11 　月　   15     日
                        第一庭審判長 法  官  王立杰
                                     法  官  劉錫賢
                                     法  官　林惠瑜
上為正本係照原本作成。
如不服本判決，應於送達後20日內，向本院提出上訴狀並表明上
訴理由，如於本判決宣示後送達前提起上訴者，應於判決送達後
20日內補提上訴理由書（須按他造人數附繕本）。
中　　華　　民　　國　　96　　年 　11   月　   15     日
                                     書記官  劉道文
